【裁判字號】    97,易,2414
【裁判日期】    980602
【裁判案由】    賭博
【裁判全文】
臺灣臺中地方法院刑事判決              97年度易字第2414號
公  訴  人  臺灣臺中地方法院檢察署檢察官
被      告  丙○○
上列被告因賭博案件，經檢察官聲請簡易判決處刑（97年度偵字
第2774、2787號），本院沙鹿簡易庭認不宜適用簡易判決處刑，
移送本院（原案號：97年度沙簡字第198 號），本院判決如下：
    主  文
本件免訴。
    理  由
一、聲請簡易判決處刑意旨略稱：甲○○（經本院另案判處罰金
    新臺幣《下同》25,000元確定）係臺中縣后里鄉○○路43號
    「憲正電子遊戲場」（與臺中縣后里鄉○村路95號之「冠軍
    便利超商」在同一地址）之負責人，於民國96年12月1 日，
    將「憲正電子遊戲場」以200,000 元代價，頂讓予被告丙○
    ○，被告僱用乙○○（經本院另案判處罰金20,000元確定）
    擔任店員，被告與乙○○共同基於意圖營利供給賭博場所及
    賭博之犯意聯絡，由被告自96年12月1 日起，在上址「憲正
    電子遊戲場」公眾得出入場所內，擺放電子遊戲機，並由乙
    ○○為賭客兌換代幣以把玩機台，而以前述電子遊戲機台與
    不特定人對賭營業牟利。被告與乙○○之賭博方式係賭客以
    10元硬幣兌換代幣1 枚，而投入上開機台內把玩押注，隨把
    玩結果而得倍數不等之分數，剩餘分數則可以1 比1 方式洗
    分且向乙○○兌換現金，若分數全輸，則現金歸被告所有。
    因認被告涉犯刑法第28條、第268 條、第266 條第1 項前段
    之共同意圖營利供給賭博場所及聚眾賭博、共同在公眾得出
    入之場所賭博財物等罪嫌云云。
二、按案件曾經判決確定者，應諭知免訴之判決，刑事訴訟法第
    302 條第1 款定有明文。又訴訟上所謂一事不再理之原則，
    關於實質上一罪或裁判上一罪，亦均有其適用，最高法院60
    年臺非字第77號判例可資參照。次按，已經提起公訴或自訴
    之案件，在同一法院重行起訴者，應諭知不受理之判決，刑
    事訴訟法第303 條第2 款定有明文。縱先起訴之判決，確定
    在後，如判決時，後起訴之判決，尚未確定，仍應就後起訴
    之判決，依非常上訴程序，予以撤銷，諭知不受理。惟若先
    起訴之判決雖確定在後，但於判決時，後起訴之判決，已經
    先行確定，則應以先確定者為有既判之拘束力，後確定者，
    應依同法第302 條第1 款之規定為免訴之諭知（最高法院90
    年度臺非字第132 號判決採同一見解）。經查：
  (一)我國刑法體系架構主要乃繼受德、日大陸法系之概念，針對
    行為人先後或同時以單一行為（包括自然意義之一行為與法
    律意義之一行為）或多次行為而實現多數犯罪構成要件之情
    形，並非截然採取一罪一罰之論罪模式，而須由法院依個案
    情形判斷其是否構成法規競合（例如特別關係、補充關係、
    吸收關係等）、或依法論以一罪或分論併罰。又刑法罪數之
    目的即在於如何同時對行為人之主觀犯罪意思及客觀犯罪行
    為做出適當評價、進而賦予刑罰之法律效果，未可偏廢一方
    。因此，除單純一罪之情形外，法院面對行為人罪數之處理
    ，一方面既要避免評價不足之缺漏，他方面亦須避免過度評
    價（或重複評價）之不當，因此，無論係刑法理論上所稱接
    續犯、繼續犯、集合犯或包括一罪等概念，以及修正前刑法
    所明定之連續犯、牽連犯等規定，俱係由此概念衍生而來。
    是以針對前述法律評價之過程，首應釐清者乃係行為人客觀
    上所實施之行為個數，復佐以各該行為性質、時空關係是否
    緊密結合，以及依一般社會通念是否均認得以單一行為加以
    論斷等因素，用以判斷行為人主觀上是否果係基於單一（或
    同一）行為決意而實施前揭行為，方能據此憑為行為人罪數
    討論之基礎，合先敘明。
  (二)蓋電子遊戲場業管理條例第15條規定「未依本條例規定辦理
    營利事業登記者，不得經營電子遊戲場業」，違反前揭規定
    者，依同條例第22條規定應處以刑罰。而所謂電子遊戲場業
    ，依該條例第3 條規定係指設置電子遊戲機供不特定人益智
    娛樂之營利事業，從而所謂經營電子遊戲場「業」，乃指經
    營電子遊戲場業務而言。按刑法上所稱業務之營業犯，係指
    以反覆同種類之行為為目的之社會的活動而言，屬於集合犯
    之一種，為包括一罪。依審判不可分原則，構成包括一罪之
    部分行為，曾經判決有罪確定者，其效力當然及於全部，倘
    檢察官復就其餘部分重行起訴，即應諭知免訴之判決（最高
    法院95年度台非字第318 號判決意旨參照）。準此，本件被
    告客觀上雖有多次非法擺設電子遊戲機具之舉，然其主觀上
    乃係基於經營電子遊戲場業之單一行為決意，且各該行為彼
    此間確屬密接、重疊，要非可徒以各次擺設地點、起迄時間
    等未臻一致，即遽認應就各次擺放行為分別單獨予以評價。
    揆諸前揭說明，本院乃認除有具體事證可資推認被告果係另
    行起意、進而實施非法經營電子遊戲場業行為者外，應就被
    告數次擺設電子遊戲機具犯行包括論以一非法經營電子遊戲
    場業之罪，方屬適法。
  (三)準此，被告與張守貴等人基於經營電子遊戲場業及賭博之犯
    意聯絡，自92年間起，在臺中縣及南投縣各處假借設立「便
    利商店」，實則以便利商店之密室經營賭博性電動玩具之方
    式，在所經營之各該便利商店共54間等公眾得出入之場所，
    擺設電子遊戲機數台，與不特定人對賭營業牟利，被告並於
    96年12月1 日，以200,000 元代價，向甲○○頂讓憲正電子
    遊戲場，並僱用乙○○在上開公眾得出入之電子遊戲場，為
    賭客兌換代幣以把玩機台。賭博方法為賭客以10元硬幣兌換
    代幣1 枚，而投入上開機台內把玩押注，隨把玩結果而得倍
    數不等之分數，剩餘分數可以1 比1 方式洗分，並向乙○○
    兌換現金，若分數全輸，則歸丙○○所有之事實，經檢察官
    於97年2 月29日提起公訴（於97年3 月14日繫屬本院），由
    本院於98年4 月17日，以97年度訴字第1113號判決，判處被
    告共同犯違反電子遊戲場業管理條例部分應執行有期徒刑8
    月、共同犯賭博罪部分應執行罰金20,000元，均緩刑2 年，
    並於同年5 月18日確定，有該案起訴書、宣示判決筆錄正本
    及臺灣高等法院被告前案紀錄表各1 份附卷可稽。再承前所
    述，本案被告所涉賭博犯行，經檢察官於97年2 月25日聲請
    簡易判決處刑（於97年3 月8 日繫屬本院），其犯罪時間，
    與後起訴之確定判決所認定之時間，均同屬自96年12月1 日
    起，至97年1 月4 日止，且均在「憲正電子遊戲場」公眾得
    出入之場所，為賭客兌換代幣以把玩機台，賭博方法均相同
    ，前後二案屬同一案件。職是，依審判不可分原則，本案公
    訴人所指前揭犯罪事實，既與前開本院97年度訴字第1113號
    判決所載犯行屬同一案件，縱令本件起訴在先，然因後起訴
    之97年度訴字第1113號判決既於98年5 月18日已先行確定，
    故本件於判決時自應受該確定判決既判力之拘束，不容重複
    裁判。是依上開說明，本案犯罪事實應為前案確定判決效力
    所及，應屬明確。揆諸上開說明，應由本院不經言詞辯論，
    逕為諭知免訴之判決。
據上論斷，應依刑事訴訟法第452 條、第302 條第1 款、第307
條，判決如主文。
中    華    民    國    98    年    6     月    2     日
                  刑事第十六庭  法  官  柯志民
上正本證明與原本無異。
如不服本判決，應於收送達後10日內向本院提出上訴書狀（應敘
述具體理由並附繕本）。
上訴書狀如未敘述理由，應於上訴期間屆滿後20日內補提理由書
於本院。
                                書記官  賴亮蓉
中    華    民    國    98    年    6     月    2     日


司法院資訊處製作；財團法人民間司法改革基金會備份。
